【裁判字號】    98,交訴,44
【裁判日期】    980820
【裁判案由】    公共危險等
【裁判全文】
臺灣高雄地方法院刑事判決              98年度交訴字第44號
公  訴  人  臺灣高雄地方法院檢察署檢察官
被      告  甲○○
上列被告因公共危險等案件，經檢察官提起公訴（98年度偵字第
1562號），本院判決如下：
    主  文
甲○○被訴過失傷害部分，公訴不受理；被訴肇事致人傷害逃逸
部分，無罪。
    理  由
一、公訴意旨略以：被告甲○○於民國98年1 月1 日20時許，駕
    駛車牌號碼7122─HK號自用小客車，沿高雄縣路竹鄉○○路
    由南往北方向行駛，行經中山路與忠孝路交岔路口時，本應
    注意汽車行駛至交岔路口，轉彎車應讓直行車先行，而依當
    時之天候、路況，又無不能注意之特別情事，竟疏未注意讓
    右後方由告訴人丙○○所騎乘沿中山路靠右側路邊往北方向
    直行之自行車先行，亦未顯示方向燈或右轉手勢，即貿然右
    轉忠孝路，致丙○○閃避不及，所騎乘自行車之前輪因而與
    前開自用小客車之右後車身發生碰撞，造成丙○○人車倒地
    ，受有左手肘及左膝擦挫傷之傷害，詎甲○○明知其肇事致
    人受傷，竟未下車查看並協助將傷者送醫，亦未留在現場等
    候警方前往處理，即逕自駕車離開現場。嗣經警依在場目擊
    之人所提供上揭自用小客車之車牌號碼而循線查獲。因認被
    告涉犯刑法第284 條第1 項前段過失傷害罪嫌及同法第185
    條之4 駕駛動力交通工具肇事致人受傷而逃逸罪嫌。
二、按告訴乃論之罪，告訴人於第一審辯論終結前，得撤回其告
    訴；又告訴經撤回者，法院應諭知不受理之判決，刑事訴訟
    法第238 條第1 項、第303 條第3 款分別定有明文。本件被
    告甲○○所犯刑法第284 條第1 項前段過失傷害罪部分，經
    檢察官提起公訴，依同法第287 條前段之規定，須告訴乃論
    。茲據告訴人丙○○與被告達成和解，並具狀撤回告訴，有
    和解書及撤回告訴狀各1 份在卷足稽（見本院卷一第10、15
    頁），揆諸前開說明，就被告前述被訴過失傷害部分即應諭
    知不受理之判決，合先敘明。
三、按犯罪事實應依證據認定之，無證據不得認定犯罪事實；不
    能證明被告犯罪者，應諭知無罪之判決，刑事訴訟法第154
    條第2 項及第301 條第1 項分別定有明文。而認定不利於被
    告之事實，須依積極證據，苟積極證據不足為不利於被告事
    實之認定，即應為有利於被告之認定。另按事實之認定，應
    憑證據，如未能發現相當證據，或證據不足以證明，自不能
    以推測或擬制之方法，以為裁判基礎；認定犯罪事實，所憑
    之證據，雖不以直接證據為限，間接證據亦包括在內，然無
    論直接或間接證據，其為訴訟上之證明，須於通常一般之人
    均不致於有所懷疑，而得確信其為真實之程度者，始得據為
    有罪之認定，倘其證明尚未達到此一程度，而有合理性懷疑
    之存在時，即無從為有罪之認定，最高法院30年上字第816
    號、40年台上字第86號、76年台上字第4986號分別著有判例
    意旨可資參照。次按刑法第185 條之4 之肇事逃逸罪，其客
    觀構成要件為行為人駕駛動力交通工具肇事，且致人死傷而
    逃逸，主觀要件則須行為人對致人死傷之事實有所認識，並
    進而決意擅自逃離肇事現場，始足當之，最高法院97年度台
    上字第4456號判決意旨參照。
四、公訴人認被告甲○○涉犯上開肇事逃逸犯嫌，無非係以證人
    丙○○於警詢及偵訊中之證述、董恩凱於偵訊中之證述、道
    路交通事故現場圖、道路交通事故調查報告表（一）、（二
    ）、道路交通事故現場及車輛損壞情形照片8 張、高新醫院
    診斷證明書，及被告甲○○之供述等資為論據。訊據被告固
    承認有於上揭時間駕駛車號7122-HK 號自用小客車行經本件
    肇事地點，惟堅決否認有何肇事逃逸之犯行，辯稱：伊是之
    後回來才知道的；伊在右轉進入忠孝路後，有聽到好像碰一
    聲的聲音，好像有人丟東西丟到伊車子的右後方，伊就將車
    速放慢一些，自己稍微看了一下右方的照後鏡，結果沒發現
    怎樣；當時伊前女友丁○○坐在副駕駛座，伊也請丁○○搖
    下車窗看一下，她看了後也表示沒怎樣，所以伊就開車離開
    ，伊不知道有撞到人，並沒有肇事逃逸的犯意；案發當時，
    伊是要拿東西給人，約1 、20分鐘後，伊又經過案發地點，
    看到警察及一群人在那邊，越想越不對，想說剛伊是不是有
    無撞到人，就下車前往查看；伊問警察發生什麼事情，警察
    說剛才這邊發生車禍，伊就主動跟警察說可能是伊撞到人等
    語（見本院卷一第23、24頁、本院卷二第16、26頁）。
五、經查：
（一）訊據證人丁○○於本院審理時證稱：98年1 月1 日伊從南
      投下來高雄找被告玩，當時被告開車到高雄縣路竹鄉○○○○○路口右轉後，被告先跟伊說好像有撞到東西，伊說
      伊也有感覺，當時並沒有聽到聲音，但是感覺車子有擦撞
      到東西，被告就將車往路邊停靠下來，停下車後，被告看
      車內的後視鏡，伊2 人並將車子兩邊的窗戶都搖下來，伊
      坐在右前座從照後鏡看，但都沒有看到什麼東西；伊等尚
      未到達目的地，因伊覺得心裡怪怪、悶悶的，就請被告轉
      回頭，回到剛才轉彎的路口附近有看到警察，被告跟伊就
      下車去看發生什麼事情，才知道被告剛有擦撞到人等語（
      見本院卷二第17～19頁）。其上開證述，與被告陳稱當時
      有請證人搖下車窗查看，查看並無異狀之情形相符，且證
      人丁○○與被告為朋友關係，並經具結作證，應無甘冒偽
      證罪責而虛偽陳述，是其上開所述堪信為真實。足徵被告
      發覺車子疑似擦撞到物品後，有將車子減速停靠在路旁，
      搖下車窗自照後鏡查看，因未見有何異狀才開車駛離現場
      ，縱使其所為之查證動作並不完足，其既有上開查看動作
      ，經確認無異後駛駕車離開現場，則其對於有無肇事一事
      即難認已有所知悉。
（二）證人即本件車禍現場處理員警乙○○於本院審理時證稱：
      98年1 月1 日晚上接獲勤務指揮中心通報前往路竹鄉○○○○○路口處理車禍事件，當時並無說到肇事車輛或有人
      肇事逃逸之情形；伊到達現場時，被害人已經送醫，現場
      有人圍觀，並有說是1 部自行車與1 部自小客車發生車禍
      ，先到場處理的路竹所員警有說自小客車車號是7122-HK
      號；伊依規定在現場拍照，不到10分鐘內，被告就開車回
      到現場；伊問被告剛才是不是開車跟自行車發生擦撞肇事
      ，他說他有右轉開過去，但是不曉得有發生車禍，被告沒
      有說為什麼會回到現場等語（見本院卷第20～22頁），可
      徵被告當時亦無法肯定為自己為肇事者，僅因有懷疑而下
      車詢問。佐以證人丁○○上揭證述，可知事後因證人丁○○覺得不安，要求被告返回查看確認，被告遂因此駕車返
      回現場，倘被告有肇事逃逸之犯意，豈需再回到現場？又
      被告因見現場有警方人員及民眾圍觀，乃下車瞭解詳情，
      經證人乙○○之詢問，乃陳稱不知有與人肇事，惟承認之
      前確有駕車經過現場之事實，倘若被告欲規避自己責任，
      亦無需承認方才有駕車行經該處，且酌以被告回到現場之
      時間距離事發時間甚近，應無瑕思如何辯駁，所為之陳述
      即能表現當時主觀意思，且衡諸常情，倘若行為人已知有
      與人發生車禍並導致他人受傷時，為求自首而減免刑責之
      寬典，應會直接向警方表明自己為肇事者，然被告所為之
      舉動反像不知自己是肇事者，而答覆員警如上所述，足徵
      被告主觀上無法確定其有肇事之行為，故其辯稱不知有與
      人發生車禍等語，堪可採信。
（三）另觀之卷附車輛損壞情形照片，被害人丙○○自行車僅前
      輪略微歪斜變形，被告之自用小客車右後車身雖有刮擦痕
      跡，惟撞擊處亦無凹陷等情，足證二者撞擊力道非重，被
      告因而誤認遭人以物品丟擲到車子右後方，非無可能，是
      亦難因此認定被告對於肇事乙事有所知悉。
（四）至於證人即被害人丙○○、證人董恩凱證述被告肇事後，
      行車至離碰撞位置約3 至5 公尺處有明顯減速幾近停車之
      情形，亦與證人丁○○及被告陳稱右轉後有停車查看等情
      相符；而卷附道路交通事故現場圖、道路交通事故調查報
      告表（一）、（二）、道路交通事故現場及車輛損壞情形
      照片8 張、高新醫院診斷證明書，雖可證明本件車禍之發
      生現場情形，被害人丙○○因此受有傷害，及被告自小客
      車與被害人丙○○腳踏車有擦痕或損壞等情，然上開證據
      均無法認定被告主觀上知悉其有肇事且致人受有傷害，仍
      決意逃離肇事現場之犯意。
六、綜上所述，依公訴人所舉之證據，尚難以此遽認被告有肇事
    逃逸之故意及行為，是其所為訴訟上之證明，尚未達通常一
    般之人均不致有所懷疑，而得確信被告有公訴意旨所指犯行
    之程度，故仍有合理懷疑存在。此外，復查無其他積極證據
    足認被告有公訴人所指肇事致人傷害逃逸之犯行，揆之首開
    說明，自應就此部分為被告無罪之諭知。
據上論斷，應依刑事訴訟法第303 條第3 款、第301 條第1 項前
段，判決如主文。
本案經檢察官李英霆到庭執行職務。
中    華    民    國    98    年    8     月    20    日
                  刑事第十六庭  審判長法  官  曾逸誠
                                      法  官  林柏壽
                                      法  官  王靖茹
以上正本證明與原本無異。
如不服本判決應於收受送達後10日內向本院提出上訴書狀，並應
敘述具體理由；如未敘述上訴理由者，應於上訴期間屆滿後20日
內向本院補提理由書（均須按他造當事人之人數附繕本）「切勿
逕送上級法院」。
中    華    民    國    98    年    8     月    20    日
                                      書記官  鍾錦祥


司法院資訊處製作；財團法人民間司法改革基金會備份。
